臺灣高等法院民事判決　　　　　　　　　93年度勞上字第40號
上　訴　人　甲○○
　　　　　　丙○○
　　　　　　　　　　　　號
　　　　　　丁○○○
　　　　　　乙○○
　　　　　　　　　　　　號
被　上訴人　朝欣電機股份有限公司（原名朝隆電機股份有
　　　　　　限公司）
　　　　　　　　　　　　4弄8號
法定代理人　柯學仁
訴訟代理人　林志宏律師
上列當事人間請求給付資遣費等事件，上訴人對於中華民國93年
5 月14日臺灣板橋地方法院92年度勞訴字第54號第一審判決提起
上訴，並為訴之追加，本院判決如下：
    主  文
上訴及追加之訴均駁回。
第二審及追加之訴訴訟費用均由上訴人負擔。
    事實及理由
一、上訴人在原審原主張被上訴人未與伊等協商擅自遷廠、未給
    付假日工資，違反勞動契約，經伊等終止勞動契約，而依勞
    動基準法第14條第1項第5款、第6款、第4項、第16條第3 項
    、第17條、第30條、第31條（以上二規定應係第36條之誤）
    、第37條之規定，請求被上訴人給付資遣費予上訴人甲○○
    新台幣（下同）342,180元、上訴人丙○○256,450元、上訴
    人乙○○126,900元、上訴人丁○○○65,820元 ，及給付假
    日工資予上訴人甲○○332,850元、上訴人丙○○299,250元
    、上訴人乙○○294,224元、上訴人丁○○○148,526元。而
    聲明求為命被上訴人給付上訴人甲○○675,030元 、上訴人
    丙○○555,700元、上訴人乙○○421,124元、上訴人丁○○
    ○214,346元 ，及均自起訴狀繕本送達翌日起至清償日止，
    按年息5%計算之利息 （見原審92年度重勞調字第27號卷第4
    頁之起訴狀及原審卷第18頁及第19頁之言詞辯論筆錄）。嗣
    在本院捨棄關於給付假日工資之請求（見本院卷第2卷第114
    頁上訴人言詞辯論意旨狀），及上訴人甲○○、丙○○、丁
    ○○○各減縮資遣費請求之金額為339,803元、254,312元、
    58,297元，上訴人乙○○擴張資遣費請求之金額為126,910
    元（見本院卷第2卷第114頁所附之計算式）。並均追加主張
    被上訴人未經預告逕於民國92年6 月30日片面終止勞動契約
    ，及違法將上訴人之勞工保險效力停止，違反勞工法令，致
    損害上訴人之勞工權益，有勞動基準法第14條第1項第6款規
    定之情形，伊等爰終止勞動契約，請求被上訴人給付上開資
    遣費及再給付預告工資予上訴人甲○○28,515元、上訴人丙
    ○○25,645元、上訴人乙○○31,080元、上訴人丁○○○
    22,567元，共計被上訴人應給付資遣費及預告工資予上訴人
    甲○○368,318元 、丙○○279,957元、乙○○157,990元、
    丁○○○80,864元，及均自起訴繕本送達翌日起至清償日止
    按年息5%計算之利息 （見本院卷第2卷第106頁至第113頁之
    言詞辯論意旨狀）。被上訴人就上訴人追加之訴訟標的並未
    表示異議，且核其請求之基礎事實同一，依民事訴訟法第44
    6條第1項前段及但書準用同法第255條第1項第2款、第3款規
    定，應予准許。合先敘明。
二、上訴人主張：伊等原係受僱於被上訴人，被上訴人本設廠在
    臺北縣新莊市○○路244巷72號，詎於92年5月31日在未與員
    工協商之情況下，由廠長片面宣布自同年6 月30日起全體員
    工均須至桃園縣大園廠上班，亦無任何配套措施，造成伊等
    需早出晚歸，無法照顧家庭，已違反勞動契約之約定，伊等
    乃主動要求與被上訴人公司負責人協商，但被上訴人公司負
    責人不願協商，亦未派其他人與伊等協商，伊等始於同年6
    月9日向臺北縣政府勞工局申請調解，詎被上訴人公司竟於
    同年月30日無故片面終止與伊等之勞動契約，並於同年7月1
    日開調解會時，被上訴人公司負責人強調不配合遷調，即自
    動離職，不給資遣費，形同強迫離職，伊等乃於92年7月1日
    調解之現場，當場表示終止兩造間勞動契約。又被上訴人未
    經預告逕於92年6月30日片面終止勞動契約 ，以及擅自將上
    訴人之勞工保險效力停止，顯違背法令，致伊等權益受有損
    害，亦有勞動基準法第14條第1項第6款規定之情形，伊等自
    得終止兩造間之勞動契約，並請求被上訴人給付資遣費予上
    訴人甲○○339,803元、上訴人丙○○254,312元、上訴人乙
    ○○126,910元、上訴人丁○○○58,297元 ；及給付預告工
    資予上訴人甲○○28,515元、上訴人丙○○25,645元、上訴
    人乙○○31,080元、上訴人丁○○○22,567元等情。爰依勞
    動基準法第14條第1項第6款、第4項、第16條第3項、第17條
    規定，請求被上訴人給付上訴人甲○○368,318元 ，上訴人
    丙○○279, 957元，上訴人乙○○157,990元，上訴人丁○
    ○○80,864元。並聲明：(一)原判決廢棄。(二)被上訴人應給付
    上訴人甲○○368,318元 、丙○○279,957元、丁○○○80,
    864元、乙○○157,990元，及均自起訴繕本送達翌日起至清
    償日止按年息5%計算之利息。
三、被上訴人則以：本件係因伊公司不得已必須遷廠，惟上訴人
    不願再繼續至伊公司上班所導致，並非伊公司拒絕上訴人上
    班或不提供工作。而伊公司之遷廠有其經營上之必要性，符
    合「遷廠五原則」，且有專車接送並由員工選擇適合之上下
    班時間等配套措施，故亦無勞動基準法第14條第1項第6款所
    稱違反勞動契約或勞工法令致有損害勞工權益之虞之情形。
    又伊公司於92年4月7日即已正式貼出公告表示公司遷廠事宜
    ，上訴人最遲在同年5月中旬之前即已知悉上情 ，故上訴人
    於94年7月1日表示終止勞動契約，顯已超過30日，依法不得
    再以此理由終止契約。況上訴人實際上從未向伊表示終止契
    約，其等於92年7月1日勞工局協調不成後，除於翌日至伊公
    司取走私人物品外，即不再至伊公司上班亦不交代原因，如
    此連續曠職8日後（扣除星期六、日等例假日） 伊公司乃寄
    發存證信函依法終止契約。至向勞工保險局申報退保並不表
    示即為終止勞動契約，伊公司於申報退保時，均尚未向上訴
    人表示終止勞動契約等語，資為抗辯。並在本院聲明：上訴
    及追加之訴均駁回。
四、本件兩造均不爭執上訴人原係受僱於被上訴人，及被上訴人
    原設廠在臺北縣新莊市○○路244巷72號，嗣於92年6月間遷
    廠至桃園縣大園廠之事實。至上訴人主張被上訴人有擅自遷
    廠、於92年6 月30日未經預告終止勞動契約及擅自終止勞工
    保險效力，而違反勞動契約之事實，則為被上訴人所否認，
    並以前揭情詞置辯。經查：
  (一)上訴人主張被上訴人未與伊等協商擅自遷廠，違反勞動契約
    ，致有損害伊等權益之虞，伊等依勞動基準法第14條第1 項
    第6款規定，得終止勞動契約等語 ，為被上訴人所否認。而
    按勞工依勞動基準法第14條第1項第6款規定終止契約者，應
    自知悉其情形之日起30日內為之 ，勞動基準法第14條第2項
    定有明文。本件經查被上訴人公司於92年1 月底發年終獎金
    時，即經公司董事長向全體員工宣布要遷廠，至92年4月7日
    即正式貼出公告公司遷廠事宜，業經證人即被上訴人公司員
    工郭明達在原審到場證述明確 （見原審卷第105頁），復有
    被上訴人提出之公告為證（見原審卷第49頁）。而上訴人亦
    於勞資爭議調解申請書上自承於92年5 月31日即知被上訴人
    公司要遷廠，上訴人丙○○復在原審自承於92年5 月31日即
    已知遷廠之事（見原審卷第199頁及本院卷第1卷第86頁、原
    審卷第107頁），足見上訴人最遲在同年5月31即已知悉上情
    。而查上訴人始終不能舉證證明有於92年5月31日至92年6月
    30日期間，向被上訴人依上開勞動基準法第14條第1項第6款
    規定，為終止勞動契約之意思表示，甚至於92年7月1日調解
    會議時亦未見上訴人有依上開條款，向被上訴人為終止勞動
    契約之意思表示 （見本院卷第1卷第83頁之調解會議紀錄）
    ，故顯已超過30日之除斥期間，依上開勞動基準法第14條第
    2項規定 ，上訴人自不得再以同法第14條第1項第6款規定終
    止契約。
  (二)又上訴人主張被上訴人於92年6 月30日未經預告片面終止兩
    造間勞動契約，應依勞動基準法第16條第3 項及第17條規定
    ，給付預告工資及資遣費，以及上訴人另得以被上訴人上開
    未經預告終止契約行為及擅自將上訴人之勞工保險效力停止
    行為，有勞動基準法第14條第1項第6款情形，終止勞動契約
    ，並請求給付資遣費及預告工資云云，固據其提出勞工保險
    退保申報表為證（見原審卷第200頁至第201頁）。惟亦為被
    上訴人所否認。經核上開申報表上關於退保生效日期欄雖記
    載92年6月30日 ，惟經本院向勞工保險局函調上訴人之投保
    資料，其中關於上訴人之退保日期係記載為92年7月2日（見
    本院卷第1卷第92頁至第95頁） ，與上開申報表記載並不相
    同。故已難僅憑上開申報表據為有利於上訴人之認定。況上
    開申報表充其量亦僅能據為證明被上訴人有向勞工保險局辦
    理上訴人退保事項，尚不足以據為證明被上訴人已於92年6
    月30日向上訴人為終止勞動契約之意思表示，及該意思表示
    已到達上訴人之事實。故上訴人所為被上訴人已於92年6 月
    30日片面終止兩造間勞動契約之主張，並不足取。至上訴人
    另云被上訴人有於92年7月1日調解會議時表示請上訴人不要
    再至被上訴人公司上班等語，惟經本院調取上開調解會議紀
    錄核閱結果，並無被上訴人表示終止勞動契約之記載（見本
    院卷第1卷第83頁） ，則亦難認被上訴人已於當日對上訴人
    有終止勞動契約之意思表示。是上訴人主張伊等得以被上訴
    人有上開未經預告片面終止勞動契約行為，請求被上訴人依
    勞動基準法第16條第3項及第17條規定 ，給付預告工資及資
    遣費，或以被上訴人有勞動基準法第14條第1項第6款情形，
    終止勞動契約，請求被上訴人給付資遣費及預告工資云云，
    亦均無所據。末查上訴人至遲於93年12月22日即已知被上訴
    人有將彼等勞工保險停止效力之行為（見本院卷第1卷第136
    頁之準備書狀、第140頁及第141頁之申報表），乃竟遲至94
    年6月9日始以被上訴人擅自終止勞工保險效力，違反勞工法
    令 ，主張終止勞動契約（見本院卷第2卷第106頁及第107頁
    之言詞辯論意旨狀），顯逾30日之除斥期間，依勞動基準法
    第14條第2 項之規定，上訴人已不得依同法條第1項第6款終
    止兩造間勞動契約，則其據此請求預告工資及資遣費，仍屬
    無據。
五、綜上所述，上訴人主張被上訴人未與伊等協商擅自遷廠，違
    反勞動契約，經伊等終止勞動契約，請求被上訴人給付資遣
    費予上訴人甲○○339,803元、丙○○254,312元、乙○○12
    6,910元 、丁○○○58,297元及均自起訴狀繕本送達之翌日
    起至清償日止，按年息5%計算之利息，均屬無據，不應准許
    。從而，原審就資遣費部分所為上訴人敗訴之判決，並無不
    合。上訴論旨仍執前詞指摘原判決此部分不當，求予廢棄改
    判，為無理由。另上訴人依上開主張追加請求預告工資部分
    ，及復主張被上訴人未經預告片面終止勞動契約，及擅自將
    上訴人之勞工保險停止效力，依勞動基準法第14條第1項第6
    款、第4項、第16條第3項、第17條規定，追加請求被上訴人
    給付預告工資、資遣費，並加計法定遲延利息部分，亦均屬
    無據，不應准許。
六、至兩造其餘之攻擊防禦方法，及未經援用之證據資料，經本
    院斟酌後，認均不影響本判決之結果，爰不再一一詳予論述
    。附此敘明。
七、據上論結，本件上訴及追加之訴均為無理由，依民事訴訟法
    第449條第1項、第78條，判決如主文。
中　　華　　民　　國　　94　　年　　6　　月　　 28　　日
                  民事第十二庭  審判長法  官  鄭雅萍
                                      法  官  林恩山
                                      法  官  謝碧莉
正本係照原本作成。
如不服本判決，應於收受送達後20日內向本院提出上訴書狀，其
未表明上訴理由者，應於提出上訴後20日內向本院補提理由書狀
（均須按他造當事人之人數附繕本）上訴時應提出委任律師或具
有律師資格之人之委任狀；委任有律師資格者，另應附具律師資
格證書及釋明委任人與受任人有民事訴訟法第466條之1第1 項但
書或第2項（詳附註）所定關係之釋明文書影本。
中　　華　　民　　國　　94　　年　　6 　　月　　28　　日
　　　　　　　　　　　　　　　　　　　書記官  林初枝
附註：
民事訴訟法第466條之1（第1項、第2項）：
對於第二審判決上訴，上訴人應委任律師為訴訟代理人。但上訴
人或其他法定代理人具有律師資格者，不在此限。
上訴人之配偶、三親等內之血親、二親等內之姻親，或上訴人為
法人、中央或地方機關時，其所屬專任人員具有律師資格並經法
院認為適當者，亦得為第三審訴訟代理人。
